【裁判字號】    95,軍上,4
【裁判日期】    950330
【裁判案由】    公共危險
【裁判全文】
臺灣高等法院高雄分院刑事判決           95年度軍上字第4號
上  訴  人  國防部高等軍事法院高雄分院檢察署軍事檢察官
被      告  乙○○
上列上訴人因被告公共危險案件，不服國防部高等軍事法院高雄
分院95年度高判字第007 號中華民國95年1 月11日第二審判決（
起訴案號：國防部南部地方軍事法院檢察署94年度平訴(1)字第21
9 號、第一審判決案號：國防部南部地方軍事法院94年和判字第
232 號第一審判決），提起上訴，本院判決如下：
    主  文
原判決撤銷，發回國防部高等軍事法院高雄分院。
    理  由
一、本件原判決認定：被告乙○○原係海軍兩棲履車保修工廠上
    尉修護官（民國79年8 月11日入伍，中正理工學院專科81年
    班畢業，志願役，於94年8 月23日退伍），領有普通小型車
    駕駛執照，緣於94年2 月23日清晨5 時50分許，駕駛其所有
    車號：VO-6910 號自用小客車，沿高雄市○○區○○路由南
    向北方向行駛，途經該路段與裕誠路口處，因疏未注意車前
    狀況，不慎撞及由民人甲○○所騎乘之車號：XZG-206 號重
    型機車，李女因此人車倒地並受有頸部挫傷、頭皮之開放性
    傷口併撕裂傷等傷害（所涉過失傷害部分，由臺灣高雄地方
    法院檢察署偵辦中），詎被告明知駕車肇事，為規避責任，
    竟基於駕駛車輛肇事逃逸之故意，而未留現場處理及救護被
    害人，旋即駕駛該自小客車逃離現場（自小客車前車牌因案
    發時撞擊力道過大，掉落在現場），此時適有高雄市政府警
    察局鼓山分局龍華派出所員警於附近協處火災事宜，見狀至
    現場處理，並將被害人送醫急診，被告則於返抵營區大門時
    ，經衛兵告知未見其前車牌，於當（23）日6 時5 分許，又
    返回現場欲撿拾車牌，見已有警員在現場處理，即向在場處
    理之警員沈鴻源坦承肇事犯行，並表明願意接受法律制裁，
    經該分局移送臺灣高雄地方法院檢察署偵辦，該署以被告係
    現役軍人，且所犯為陸海空軍刑法所列之罪，司法機關無審
    判權為由，予以不起訴處分後，函送國防部南部地方軍事法
    院檢察署，由軍事檢察官偵查起訴等情，係以被告乙○○已
    經坦承不諱，核與高雄市政府警察局鼓山分局94年2 月23日
    刑事案件偵查卷宗所附被告、被害人家屬李永龍調查筆錄道
    路交通事故現場圖、舉發違反道路交通管理事件通知單、談
    話紀錄表記載之情節相符，並經證人甲○○於原審到庭指訴
    綦詳，復有診斷證明書1 紙、現場照片9 張附卷可稽，認被
    告涉犯陸海空軍刑法第76條第1 項第3 款、刑法第185 條之
    4 之駕駛動力交通工具肇事，致人受傷而逃逸罪，並認被告
    於駕車肇事後，在警員未知犯罪人為何人之前，即向警員表
    明其為肇事者，並表示願意接受裁判，符合自首要件，應依
    法減輕其刑。乃撤銷原第一審地方軍事法院之判決，改量處
    被告有期徒刑5 月，並諭知如易科罰金，以300 元折算1 日
    ，固非無見。
二、按判決不適用法則或適用不當者，為違背法令。刑事訴訟法
    第378 條定有明文。而刑法第62條所謂自首，係指犯人在其
    犯罪未發覺前，向該管公務員承認犯罪，而接受裁判而言。
    所謂發覺，並非以有偵查犯罪之機關或人員確知其人犯罪無
    誤為必要，而於對其發生嫌疑時，即得謂為已發覺（最高法
    院91年度台上字第3570號判決可資參照）。查本件被告乙○
    ○於犯罪後駕車逃逸，高雄市政府警察局鼓山分局龍華派出
    所員警據報後前往現場處理，經員警在現場拾獲該車牌，並
    於當（23）日5 時55分許，已由本案承辦警員黃榮清依該車
    牌VO-6910 號之資料查出係被告乙○○所有（被告即為車主
    ，見警詢卷第27頁），而被告於案發逃逸後之當（23）日6
    時5 分許，欲返回案發現場拾回車牌時，適逢員警在現場處
    理，即向警方坦承肇事犯行，有高雄市政府警察局鼓山分局
    94年11月7 日，高市警鼓分三字第0940021722號函及職務報
    告書各1 份附於原審卷可稽（見原審卷第77頁至第79頁），
    則警員於被告返回至案發現場擬拾回車牌以前之當（23）日
    5 時55分，既已依該遺留現場之車牌查出犯罪嫌疑人為被告
    乙○○，依上開說明，即屬已經發覺被告涉犯本件肇事逃逸
    罪，被告於犯罪發覺後始坦承犯行，自無自首應減輕其刑之
    適用。乃原判決仍認本件被告符合自首之條件，依自首之規
    定減輕其刑，為有判決適用法則不當之情形。以上為上訴意
    旨所指摘，應認原判決有撤銷之原因。爰依法將原判決撤銷
    ，發回國防部高等軍事法院高雄分院更為適法之判決。
據上論結，應依軍事審判法第206 條第1 項、第199 條、刑事訴
訟法第397 條、第401 條，判決如主文。
中    華    民    國    95    年    3     月    30    日
            刑事第五庭  審判長法  官  曾永宗
                              法  官  陳  箐
                              法  官  任森銓
以上正本證明與原本無異。
不得上訴。
中    華    民    國    95    年    3     月    30    日
                              書記官  蘇恒仁


司法院資訊處製作；財團法人民間司法改革基金會備份。
